最　高　行　政　法　院　裁　定
　　　　　　　　　　　　　　　94年度裁字第00069號
抗　告　人　飛箭船務代理股份有限公司
代　表　人　丙○○
　　　　　　　　　　　　　送達.
　　　　　　　　　　　　　鎮區.
相　對　人　交通部
代　表　人　乙○○
上列抗告人因與相對人間商港法事件，對於中華民國92年9月25日
臺北高等行政法院92年度簡字第414號裁定提起抗告，本院裁定如
下︰
　　主  文
抗告駁回。
抗告訴訟費用由抗告人負擔。
　　理  由
一、按抗告法院認抗告為不合法或無理由者，應為駁回抗告之裁
    定。次按「人民因中央或地方機關之違法行政處分，認為損
    害其權利或法律上之利益，經依訴願法提起訴願而不服其決
    定，或提起訴願逾三個月不為決定，或延長訴願決定期間逾
    二個月不為決定者，得向高等行政法院提起撤銷訴訟。」、
    「訴願人以外之利害關係人，認為第一項訴願決定，損害其
    權利或法律上之利益者，得向高等行政法院提起撤銷之訴。
    」行政訴訟法第4條第1項及第3項分別定有明文。
二、查本件抗告人代理之巴拿馬籍永富一號輪於於民國91年11月
    7日8時30分在基隆港西二十九碼頭卸載砂石時，自卸船加裝
    防塵漏管不符應離車斗1公尺以內之規定，經基隆港務局勸
    導該公司派駐現場負責人廖善新轉知該輪應予改善，並開單
    警告，惟仍未改善，造成揚塵污染空氣品質，違反商港法第
    18條第4款規定，相對人乃依同法第46條規定，以91年12月
    18日交航（一）字第0910012680號處分書處抗告人之負責人
    丙○○罰鍰新臺幣9萬元。茲非受行政處分人永順隆企業股
    份有限公司不服，提起訴願，經行政院92年4月23日院臺訴
    字第0920084429號訴願決定書略以「其非本件罰鍰處分之利
    害關係人，所提訴願應不受理。」抗告人不服，遂提起本件
    訴訟。原審法院則略以：經查抗告人係對永順隆企業股份有
    限公司所提訴願之訴願決定，提起行政訴訟，請求撤銷相對
    人所為前揭處分。惟抗告人既非系爭處分之受行政處分人，
    亦非行政訴訟法第4條第3項所稱之「訴願人以外之利害關係
    人」，且該處分之受行政處分人即抗告人之代表人丙○○，
    並未對該處分提起訴願，抗告人提起本件訴訟，難認為合法
    ，因予裁定駁回抗告人之訴。本院經核原裁定並無違誤。抗
    告意旨猶執詞略謂基隆港務局環保單位就本件空氣污染事件
    ，開單處分抗告人之負責人丙○○於法不合，因抗告人並非
    巴拿馬籍雜貨船永富壹號輪船東代理人。另抗告人於該輪在
    基隆港靠泊卸載作業期間，囑咐該輪船員及現場工作人員加
    強環境保護措施，以確保空氣品質，更委請抗告人現場工作
    人員拍攝卸載作業情形以存查，爰請體恤航艱免除處分云云
    。然查原審係認抗告人既非原處分之受行政處分人，亦非行
    政訴訟法第4條第3項所稱之「訴願人以外之利害關係人」，
    且原處分之受行政處分人即抗告人之代表人丙○○，並未對
    原處分提起訴願，抗告人逕提起本件訴訟，為不合法，而程
    序上裁定駁回抗告人之訴，有如前述。從而，抗告人以其對
    法律上見解之歧異，指摘原裁定為不當，求予廢棄，難認有
    理由，應予駁回。
三、依行政訴訟法第104條、民事訴訟法第95條、第78條，裁定
    如主文。
中    華    民    國    94    年    1     月   20     日
                  第四庭審判長法  官　徐　樹　海
                              法  官　高　啟　燦
                              法  官　吳　錦　龍
                              法  官　黃　合　文
                              法  官  林  茂  權
以  上  正  本  證  明  與  原  本  無  異
中    華    民    國    94    年    1    月    21     日
　　　　　　　　　　　　　　　書記官　王　福　瀛
